【裁判字號】    91,簡上,139
【裁判日期】    920116
【裁判案由】    損害賠償
【裁判全文】
臺灣桃園地方法院民事判決  九十一年度簡上字第一三九號
    上  訴  人  甲○○
    被  上訴人  乙○○
    訴訟代理人  丙○○
右當事人間請求損害賠償事件，上訴人對於中華民國九十一年七月二日本院中壢簡易
庭九十年度壢簡字第一二七五號第一審判決提起上訴，本院判決如左：
    主  文
原判決關於命上訴人給付被上訴人超過新台幣貳萬元，及自民國九十年七月二十四日
起至清償日止，按年息百分之五計算之利息部分，及該部分假執行之宣告，暨訴訟費
用之裁判均廢棄。
右開廢棄部分，被上訴人在第一審簡易之訴及其假執行之聲請均駁回。
其餘上訴駁回。
第一、二審訴訟費用由被上訴人負擔十五分之十四，餘由上訴人負擔。
    事  實
甲、上訴人方面：
一、聲明：（一）原判決不利於上訴人之部分廢棄；（二）前項廢棄部分被上訴人第
    一審之訴及假執行之聲請均駁回。
二、陳述：除與原審判決書所載者相同茲予引用外，補稱：原審判決以上訴人於民國
    （下同）九十年二月六日下午二時許，因被上訴人與被上訴人訴訟代理人即被上
    訴人父親丙○○積欠債務未還而出手毆打被上訴人，致被上訴人受有胸部挫傷疼
    痛之傷害，因而半年無法為粗重工作，認上訴人應賠償被上訴人新台幣（下同）
    五萬元及法定遲延利息云云，實有違誤，蓋上訴人並未毆打被上訴人，且被上訴
    人係在事發之後隔天才赴醫院驗傷，其亦可能自己製造傷勢後到醫院驗傷以誣賴
    上訴人，縱認上訴人有毆打被上訴人之事實，但以被上訴人所受傷勢僅胸部挫傷
    疼痛，被上訴人卻稱其無法從事推銷物品及搬運重物之工作，並非事實也與常理
    不符。
三、證據：援用原審之立證方法。
乙、被上訴人方面：
一、聲明：駁回上訴。
二、陳述：除與原審判決書所載者相同茲予引用外，補稱：本件上訴人傷害被上訴人
    之刑事案件已經確定，上訴人確有傷害被上訴人之事實，被上訴人原起訴請求上
    訴人賠償三十萬元，原審判決認為上訴人僅需賠償五萬元，該判決金額已相當低
    ，上訴人再執前詞上訴並無道理。
三、證據：援用原審之立證方法。
丙、本院依職權調閱本院九十年度易字第一四九二號（含台灣桃園地方法院檢察署九
    十年度偵字第九○三四號偵查卷宗）、台灣高等法院九十年度上易字第四二六七
    號刑事案卷，並向天晟醫院函查被上訴人於九十年二月七日赴該院就診之傷勢復
    原情形，及該傷勢有無可能影響其工作能力等節。
    理  由
一、本件被上訴人起訴主張：上訴人於九十年二月六日下午二時許，至桃園縣大溪鎮
    廟後二四號被上訴人與其父丙○○經營之工廠向被上訴人催討前欠債務，因思及
    多次催討均無效果，乃出手毆打被上訴人，致被上訴人受有胸部挫傷疼痛之傷害
    ，並因而半年無法負重從事推銷及搬運飲料等粗重工作，精神上受有痛苦，爰依
    民法第一百九十五條規定，求為判決命上訴人給付三十萬元，及自附帶民事起訴
    狀繕本送達上訴人翌日起至清償日止，按週年利率百分之五計算之法定利息，並
    陳明願供擔保准予宣告假執行（原審判決上訴人應給付被上訴人五萬元及法定遲
    延利息，而駁回被上訴人其餘之請求，未據被上訴人聲明不服，已告確定）；上
    訴人則以：伊並未於前揭時、地毆打被上訴人，且被上訴人所受傷勢僅胸部挫傷
    疼痛，被上訴人卻稱有半年無法從事推銷物品及搬運重物之工作，並非事實也與
    常理不符等語置辯。
二、查被上訴人主張上訴人有於九十年二月六日下午二時許，在桃園縣大溪鎮廟後二
    四號，因債務糾紛毆打被上訴人，致被上訴人受有胸部挫傷疼痛之傷害等情，業
    據被上訴人提出診斷證明書一紙為證（原審九十年度交附民字第一五五號卷第七
    頁），上訴人雖辯稱並未於前揭時、地毆打被上訴人云云，惟查，上訴人於台灣
    桃園地方法院檢察署九十年度偵字第九○三四號偵查案件偵訊中、本院九十年度
    易字第一四九二號、台灣高等法院九十年度上易字第四二六七號刑事案件審理中
    ，均一致供述：伊有於被上訴人所指前揭時、地，因被上訴人不願表明何時還錢
    ，而用手拍打被上訴人胸部等語（台灣桃園地方法院檢察署九十年度偵字第九○
    三四號偵查卷宗第一八頁、本院九十年度易字第一四九二號刑事案卷第一二頁至
    一四頁、台灣高等法院九十年度上易字第四二六七號刑事案卷第二一頁），足信
    上訴人確有於前揭時、地以手觸碰被上訴人胸部情事，核與被上訴人提出診斷證
    明書受傷部位相符，且上訴人於前開刑事案件審理中自承被上訴人當時口氣並沒
    有不好，係伊自己情緒激動等語（台灣高等法院九十年度上易字第四二六七號刑
    事案卷第二四頁），則依本件傷害案件發生當時情況，上訴人如是要和平解決債
    務問題，實無拍打被上訴人胸部出以挑釁舉動之必要，又若僅為加重說話語氣而
    拍打被上訴人胸部，出手不重，衡諸常情，信無造成被上訴人胸部挫傷疼痛之可
    能，綜合前述兩造陳述內容及被上訴人提出診斷證明書，堪信上訴人確有出手毆
    打被上訴人之事實。上訴人雖又辯稱：如被上訴人確被伊打傷不可能拖延至翌日
    才去驗傷云云，然以被上訴人所受者僅胸部挫傷，傷勢不重，其於事發次日即前
    往醫院應診，並無不合常理之處，上訴人既未能提出具體證據證明被上訴人係假
    造傷勢或其所提出診斷證明書有何不實之處，僅以推測之詞抗辯傷勢造假，殊無
    足採。且本院九十年度易字第一四九二號、台灣高等法院九十年度上易字第四二
    六七號刑事判決亦認上訴人有毆打被上訴人之事實，並判處上訴人拘役三十日，
    如易科罰金以銀元三百元折算一日確定，業據本院調閱該等刑事案卷核閱屬實，
    是上訴人前揭所辯，顯不足採。
三、按因故意或過失，不法侵害他人之權利者，負損害賠償責任；不法侵害他人之身
    體、健康、名譽、自由、信用、隱私、貞操或不法侵害其他人格法益而情節重大
    者，被害人雖非財產上之損害，亦得請求賠償相當之金額，民法第一百八十四條
    第一項前段、第一百九十五條第一項前段分別定有明文。查上訴人不法侵害被上
    訴人之身體，既經認定，而被上訴人因此受有胸部挫傷疼痛之傷害，其身體、精
    神上自受有相當痛苦，則被上訴人請求非財產上損害應屬有據。被上訴人雖主張
    其因此約半年無法從事推銷物品及搬運重物之業務員工作云云，惟經本院依職權
    向天晟醫院函查被上訴人傷勢，天晟醫院函覆：被上訴人於九十年二月七日赴院
    就診，主訴胸部挫傷疼痛，該院僅給予消炎、陣痛藥劑，緩解其因肌肉痙攣引起
    疼痛藥劑，及胃藥等治療，嗣後被上訴人即未再回醫院門診追蹤治療等語，有該
    醫院九十一年十月三十日天晟字第九一一○三○○一號函存卷可按，而經本院詢
    問被上訴人現有無工作、何以不繼續當業務員等節，被上訴人訴訟代理人自承被
    上訴人在被上訴人毆打後即到南部打零工，是因經濟不景氣，且當業務員要在市
    區內來來去去，常會被上訴人討債，才避走南部找工作（本院九十一年十月十五
    日、九十一年十一月十二日準備程序筆錄）等語，此外，被上訴人又未能提出其
    他證據資以證明被上訴人確有半年無法工作之情形，是依天晟醫院給予被上訴人
    之處方乃一般消炎鎮痛藥劑，被上訴人僅到院就診一次後即未再回診，及被上訴
    人是因經濟不景氣且不欲再遇見上訴人方至南部工作，且其在傷害案件發生後即
    至南部找工作等節，堪信被上訴人所受傷勢非重，且應無影響其工作能力情事。
    本院審酌被上訴人所受傷害僅胸部挫傷疼痛，尚不致影響其工作能力，再參以上
    訴人為初中畢業，現除擔任新竹市南勢里里長職務外，未從事其他工作，被上訴
    人則是高中畢業，從事業務員工作，每月收入約二至三萬元之譜等一切情狀，認
    被上訴人請求非財產上損害以二萬元為度，方稱公允，逾此部分之數額，不予准
    許。
四、從而，被上訴人依民法侵權行為之法律關係，請求被上訴人給付非財產上損害賠
    償二萬元，及自附帶民事訴訟狀繕本送達上訴人之翌日即九十年七月二十四日起
    至清償日止，按年息百分之五計算之利息，為有理由，應予准許，其餘逾此所為
    請求，為無理由，應予駁回。又被上訴人敗訴部分，其假執行之聲請失所依據，
    應併予駁回。原審就超過上開應准許部分，為上訴人敗訴之判決，並為假執行之
    宣告，自有未洽。上訴意旨就此部分指摘原判決不當，求予廢棄改判，為有理由
    。至於上開應准許部分，原審判命上訴人給付，並為假執行之宣告，核無違誤，
    上訴意旨，就此部分，仍執陳詞，指摘原判決不當，求予廢棄，為無理由，應駁
    回其上訴。
五、據上論結，本件上訴為一部有理由、一部無理由，依民事訴訟法第四百三十六條
    之一第三項、第四百四十九條第一項、第四百五十條、第七十九條但書，判決如
    主文。
中      華      民      國    九十二    年      一      月     十六     日
                            臺灣桃園地方法院民事第二庭
~B審判長法官  邱瑞祥
~B法      官  劉佩宜
~B法      官  管靜怡
右為正本係照原本作成
本判決不得上訴。
中      華      民      國    九十二    年      一      月     十七     日
~B法院書記官  趙芳媞


司法院資訊處製作；財團法人民間司法改革基金會備份。
